【裁判字號】    99,易,2
【裁判日期】    990428
【裁判案由】    詐欺
【裁判全文】
臺灣苗栗地方法院刑事判決                 99年度易字第2號
公  訴  人  臺灣苗栗地方法院檢察署檢察官
被      告  丁○○
上列被告因詐欺案件，經臺灣彰化地方法院檢察署檢察官提起公
訴（98年度偵緝字第554 號、第555 號），嗣經臺灣彰化地方法
院以98年度易字第1076號判決移轉本院管轄，判決如下：
    主  文
丁○○共同犯詐欺取財罪，處有期徒刑月，如易科罰金，以新
臺幣壹仟元折算壹日。
    事  實
一、丁○○依其已成年之社會經驗，應有相當之智識程度，明知
    金融機構帳戶之存摺、印鑑章、金融卡及提款密碼為個人信
    用之表徵，任何人只要有少許之金錢，均可自行到金融機構
    申請開立存款帳戶及申請金融卡，並無特別之窒礙，並可預
    見將自己所有之金融機關帳戶存摺、印鑑章、金融卡及提款
    密碼等金融帳戶資料交付或提供他人使用，可能因此供不法
    詐騙份子利用以詐術使他人將款項匯入後，再予提領運用，
    以達到不法詐騙份子隱瞞資金流向及避免提款行為人身份曝
    光之目的，且一般正常交易，多使用自己之金融機構帳戶收
    取款項，以降低轉手風險並杜爭議，殆無使用他人金融機構
    帳戶收取匯款，再行委請該金融機構帳戶所有人提領款項另
    為交付之可能，是以先行提供金融機構帳戶資料，再依指示
    提領款項交付之工作，實為收取詐欺等犯罪贓款之行為（即
    俗稱之「車手」）；而其於民國97年初與乙○○、甲○○（
    綽號「小翻」）認識後，便知悉乙○○、甲○○均多次接獲
    電話，隨即持不同提款卡前往提款機領款，且乙○○並無須
    工作，即隨時可以提領現款花用，其等係在台組成「車手集
    團」，負責提領黎國華即乙○○之父親（現通緝中）所組「
    詐騙集團」詐欺取得之贓款（至黎國華、乙○○、甲○○所
    為詐欺犯行，業經臺灣彰化地方法院檢察署檢察官以97年度
    偵字第10364 號、98年度偵字第324 號、第1573號提起公訴
    ，其中乙○○部分並經臺灣高等法院臺中分院以98年度上易
    字第1571號判處其應執行有期徒刑3 年10月確定在案；甲○○部份尚在臺灣彰化地方法院審理中），合先敘明。
二、丁○○明知乙○○上開不法犯行，竟因積欠乙○○新臺幣（
    下同）2,000 元及缺錢花用之情況下，仍與乙○○、甲○○
    共同基於意圖為自己或他人不法所有之詐欺犯意，一同前往
    台中逢甲夜市遊玩，且由乙○○於出發時，先行告訴丁○○
    其所積欠乙○○之借款債務（僅剩1,000 元未清償）可以不
    用清償，以便作為其代領贓款之工資；另由黎國華所組成之
    詐騙集團成員則先於97年9 月27日晚間9 時14分前，撥打電
    話向丙○○謊稱：丙○○日前在金石堂網路書局購物後，遭
    受分期付款處理，必須更正及進行提款機操作云云，致丙○○陷於錯誤，依詐騙集團成員指示操作提款機，而於同日晚
    間9 時14分21秒時，匯29,983元至由詐騙集團成員先行取得
    之曹耀（其幫助犯詐欺取財罪部份，由臺灣臺中地方法院以
    98年度中簡字第1641號判決判處有期徒刑3 月確定在案）所
    有之向慶豐商業銀行文心分行申設之帳號000-000000000000
    00號帳戶中；嗣丙○○再於同日晚間9 時52分47秒時，再度
    轉匯29,000元至由詐騙集團先行取得之蔡志成（其幫助犯詐
    欺取財罪部份，由臺灣彰化地方法院以99年度簡字第239 號
    判決判處有期徒刑3 月確定在案）所有之向中國信託商業銀
    行嘉義分行申設之帳號000000000000000 號帳戶內，先後共
    計匯款58,983元。黎國華所組之詐騙集團成員詐騙得款後，
    黎國華隨即撥打電話予乙○○，因乙○○當時正在逢甲夜市
    刺青，故其便其所攜帶之包包（內有多張提款卡）交給甲○○及將密碼告訴甲○○，並指示甲○○、丁○○2 人一同前
    往逢甲夜市附近之自動櫃員機，將乙○○所指示之該張提款
    卡內之所有金額提領殆盡（取款2 人一組，以便互相監視）
    ，甲○○、丁○○前往提款期間，乙○○又再度以電話聯繫
    甲○○再以另1 張提款卡前往提款，亦係指示將該張提款卡
    內之所有金錢提領殆盡，故甲○○、丁○○復於同日晚間10
    時許，至臺中市○○區○○路2 號、同區○○路15號及逢甲
    夜市商圈內等3 處提款機，先後提領3 次現金款項，共計5
    萬餘元後，隨即將所得贓款全數交予乙○○收訖。嗣為警聲
    請實施通訊監察，並經臺灣彰化地方法院檢察署檢察官指揮
    彰化縣警察局查獲上情。
三、案經彰化縣警察局移請臺灣彰化地方法院檢察署檢察官偵查
    起訴。
    理  由
壹、程序部分：
一、按被告以外之人於偵查中向檢察官所為之陳述，除顯有不可
    信之情況者外，得為證據，刑事訴訟法第159 條之1 第2 項
    亦有明文，而該條之立法理由係認被告以外之人（包括證人
    、鑑定人、告訴人、被害人及共同被告等）之陳述如在法官
    面前為之，因其任意陳述之信用性係在已受確定保障之情況
    下所為，自得作為證據。而現階段刑事訴訟法規定檢察官代
    表國家偵查犯罪、實施公訴，依法其有訊問被告、證人及鑑
    定人之權，證人、鑑定人且須具結，而實務運作時，檢察官
    偵查中向被告以外之人所取得之陳述，原則上均能遵守法律
    規定，不致違法取供，其可信度極高，職是，被告以外之人
    前於偵查中已具結而為證述，除反對該項供述得具有證據能
    力之一方，已釋明「顯有不可信之情況」之理由外，即不宜
    遽指該證人於偵查中之陳述不具證據能力。本件證人乙○○
    於偵查中在檢察官前所為陳述，已經依法具結，另被告復未
    曾提及檢察官在偵查時有何不法取供致證人證詞顯不可信之
    情事，是其等於偵查中之證述，自得採為本件證據。
二、按被告以外之人於審判外之言詞或書面陳述，除法律有規定
    者外，不得作為證據，刑事訴訟法第159 條固定有明文。惟
    被告以外之人於審判外之陳述，雖不符同法第159 條之1 至
    之4 規定，而經當事人於審判程序同意作為證據，法院審酌
    該言詞陳述或書面陳述作成時之情況，認為適當者，亦得為
    證據；又當事人、代理人或辯護人於法院調查證據時，知有
    第159 條第1 項不得為證據之情形，而未於言詞辯論終結前
    聲明異議者，視為有前項之同意，同法第159 條之5 亦定有
    明文。其立法意旨在於傳聞證據未經當事人之反對詰問予以
    核實，原則上先予排除，惟若當事人已放棄詰問或未聲明異
    議，基於證據資料愈豐富，愈有助於真實發現之理念，且強
    化言詞辯論原則，法院自可承認該傳聞證據例外擁有證據能
    力。經查：本判決所引用之下列非供述證據，性質上均屬傳
    聞證據，惟檢察官及被告於本院審理中調查證據時，知有刑
    事訴訟法第159 條第1 項不得為證據之情形，未於言詞辯論
    終結前聲明異議，且本院審酌上開言詞陳述作成時之客觀情
    況並無不當，並無不宜作為證據之情事，則依刑事訴訟法第
    159 條之5 之規定，認均具有證據能力。
貳、實體部分：
一、訊據被告丁○○固不否認有於上開時、地，有陪同甲○○一
    同前往提款機提款，但矢口否認有何共同詐欺犯行，辯稱：
    僅係因為乙○○在刺青，其很無聊，所以要去買飲料，才與
    甲○○一同前往，甲○○因為領錢時候，錢掉在地上，其才
    幫朋友撿錢，並沒有共同詐欺犯行云云。
二、經查：
  (一)上開曹耀所有之慶豐商業銀行文心分行申設之帳號000-0000
    0000000000號帳戶及蔡志成所有之中國信託商業銀行嘉義分
    行申設之帳號000000000000000 號帳戶，確係曹耀及蔡志成
    所申請開立之事實，業據證人曹耀、蔡志成於其等被訴幫助
    詐欺犯行案件審理中所坦承，並有上開帳戶之開戶申請電腦
    資料（蔡志成部份）、歷史交易明細查詢（見彰化縣警察局
    刑案偵查卷宗彰警刑偵四字第0980006883號卷第388 頁正、
    反面）、曹耀護照影本、身分證影本、開戶基本資料影本、
    活期存款交易明細查詢表各1 份（見臺灣彰化地方法院檢察
    署98年度偵字第1573號卷第115 至116 頁）附卷可稽。而丙○○確實遭詐欺集團成員詐騙，而於97年9 月27日晚間9 時
    14分21秒時，匯29,983元至由詐騙集團成員先行取得之曹耀
    所有之向慶豐商業銀行文心分行申設之帳號000-0000000000
    0000號帳戶中；嗣再於同日晚間9 時52分47秒時，再度轉匯
    29,000元至由詐騙集團先行取得之蔡志成所有之向中國信託
    商業銀行嘉義分行申設之帳號000000000000000 號帳戶內，
    並旋遭提領一空等情，亦據被害人丙○○於警詢時證述屬實
    ，並有被害人丙○○提出之自動櫃員機之客戶交易明細表影
    本2 張及上開帳戶之歷史交易明細查詢、活期存款交易明細
    查詢表各1 份（見臺灣彰化地方法院檢察署98年度偵字第15
    73號卷第118 頁正、反面）附卷可按。顯見被害人丙○○確
    係遭詐騙集團成員詐騙匯款，且曹耀、蔡志成所有之上開帳
    戶確係遭詐欺集團利用作為詐欺取財之出入帳戶無誤。
  (二)至被告與甲○○於97年9 月27日晚間10時許，一同前往逢甲
    夜市附近之臺中市○○區○○路2 號、同區○○路15號及逢
    甲夜市商圈內等3 處提款機，先後提領3 次現金款項，共計
    5 萬餘元後，隨即將所得贓款全數交予乙○○收訖等事實，
    業據被告於本院審理時所坦承不諱（見本院卷第60頁、第11
    1 頁），且有證人甲○○於本院審理到庭具結證稱：被告於
    97年9 月27日晚間10時許，與其一同前往台中逢甲夜市附近
    提款機領款，後來領完錢又一起將錢拿回刺青店給乙○○等
    語（見本院卷第96至104 頁）；復有曹耀所有之慶豐商業銀
    行文心分行之帳號000-00000000000000號帳戶之基本開戶資
    料、活期存款交易往來明細查詢表、蔡志成所有之中國信託
    商業銀行嘉義分行申設之帳號000000000000000 號帳戶之帳
    戶歷史交易查詢表各1 份及監視器翻拍照片8 張（見彰化縣
    警察局刑案偵查卷宗彰警刑偵四字第0970072336號卷第305
    至306 頁）在卷可稽，是此部份事實，自堪認定。
  (三)再者，被告於偵查中審理時坦承：「（你擔任車手去幫主嫌
    乙○○領取被害人遭詐騙的錢，你的行為涉嫌刑法詐欺取財
    的共犯，是否認罪？）我跟乙○○認識不久，我就知道他用
    提款卡領不法的錢，之後我在97年9 月27日的晚上陪同甲○○在台中市領了3 次錢，在領錢的過程中幫甲○○撿錢，並
    把領到的錢交給乙○○，之後乙○○以請我和甲○○吃飯等
    情節，我承認犯罪」等語（見臺灣彰化地方法院檢察署98年
    度偵緝字第554 號卷第15頁）；另被告於本院審理時亦自承
    ：其知道乙○○係在從事不法情事等語（見本院卷第115 頁
    背面）；是被告於本院審理時辯稱其純粹係陪朋友提款，並
    不知道證人乙○○、甲○○係在提領詐欺所得款項云云，即
    有可疑。
  (四)證人乙○○於偵查中具結證稱：甲○○係其所找的車手，幫
    忙乙○○領取詐欺取財的款項，甲○○應該知道其係在從事
    不法情事，因為他有懷疑過為何好端端就有錢領，我跟他說
    沒有阿，在97年9 月26日（應係97年9 月27日之誤載）有陪
    其去刺青，然後有答應要給他1,000 元報酬，但是後來忘記
    給等語（見同上卷第27頁背面至28頁）；另證人甲○○於偵
    查中到庭具結證稱：97年9 月27日當日領過3 次，第1 次領
    1 萬多元，第2 次領3 萬多元，第3 次也是在台中領，大概
    知道錢是不法的，乙○○都會請客，算是答謝其代為領款等
    語（見同上卷第30至31頁）；證人乙○○於本院審理時到庭
    具結證稱：其與被告認識有2 年多，平常多是一同喝酒、聊
    天，有要求甲○○代為提款1 、2 次，97年9 月27日有要求
    甲○○幫忙前去提款，在提款前其有告訴甲○○要給他1,00
    0 元，另外其在出發前往台中的途中，就告訴丁○○說之前
    借款的1,000 元不用償還，後來刺青途中，黎國華即打電話
    說要前去領款，所以要求甲○○前往提款，並將其所背的包
    包交給甲○○（包包內有多張提款卡），要求甲○○將提款
    卡的金錢全部提領出來，後來甲○○將提領出來的金錢全放
    在包包內，一併交給的乙○○等語（見本院卷第85至90頁）
    ；證人甲○○則到庭具結證稱：與乙○○認識約2 年，知道
    乙○○係在從事不法工作，常常接到電話就馬上拿提款卡去
    領款，幾乎每天都有提款，97年9 月27日有跟丁○○一起去
    台中逢甲夜市提款，是乙○○要求其幫忙將提款卡內的金額
    全部領出，其又要求被告一起去，乙○○說要給1,000 元作
    為代價，被告在領款時，有站在旁邊，其中1 次還幫忙撿錢
    ，然後將錢都領出帶回刺青店交給乙○○等語（見本院卷第
    94至99頁）。
  (五)證人乙○○、甲○○與被告均無任何怨隙，衡情證人乙○○
    、甲○○應無設詞攀誣，或虛構事實以陷害被告之理，況其
    等到庭具結作證，更係以刑事責任擔保其證言之真實性，故
    證人乙○○、甲○○前開證述內容，經核尚無不可採信之處
    。是依據證人乙○○、甲○○上開所證，證人乙○○、甲○○與被告認識有2 年，期間多一起喝酒、聊天，被告顯然並
    無可能不知道證人乙○○係在從事車手犯行（負責提領詐騙
    集團所詐騙取財的款項）；且證人甲○○復證稱證人乙○○
    每日都會接到電話就馬上前往提款機領款，再者，證人乙○○又願意給付證人甲○○代領報酬；另詐騙集團成員詐得款
    項後，多會馬上前往提款，以免帳戶因被報案而凍結，以致
    無法提領，故衡情被告與證人乙○○、甲○○認識後，即已
    知悉證人乙○○、甲○○均係代領詐騙集團成員詐欺取財所
    得贓款之「車手」。
  (六)且於一般正常交易流程之匯款，亦有儘速確認款項入帳之必
    要，從而自當使用特定帳戶，以降低風險、杜絕爭議，殆無
    未經取得存摺、印章及金融卡等帳戶資料，隨意使用他人帳
    戶之可能。且近年來詐欺取財之犯罪類型層出不窮，該等犯
    罪，多數均係利用他人帳戶作為詐欺所得財物之出入帳戶，
    業經媒體廣為披載，是依一般人通常之知識、智慧及經驗，
    均已詳知向陌生人購買、承租或其他方法取得帳戶者，多係
    欲藉該帳戶取得不法犯罪所得，且隱匿帳戶內資金之實際取
    得人之身份，以逃避追查，自可產生與不法犯罪目的相關之
    合理預見。本件被告為智慮健全之成年人，具相當社會經驗
    ，對此應知悉甚詳。遑論乙○○委由被告提領款項再為交付
    ，其於正常匯款過程外，另行增加被告經手風險及取得款項
    時間成本，更與吾人之交易常情有違；況被告係於97年9 月
    27日與證人甲○○一同前往提款，而觀之證人甲○○為79年
    5 月3 日出生之男子，行為時（97年9 月27日）亦為滿18歲
    之成年人，倘如證人乙○○、甲○○僅係單純提款，則證人
    乙○○大可於刺青完畢後，再自行提款即可，又何須馬上要
    求證人甲○○前往提款機提領；另證人甲○○自己亦可單獨
    1 人前往提款，又何須被告前後3 次均陪同前往領款？再者
    ，果如被告所辯，其係陪同證人甲○○提款而已，至於證人
    甲○○、乙○○如何約定其均未聽到云云，則衡情一般朋友
    提款，為顧及個人資料隱私，陪同之人多數均站立他處，以
    免提款之人遭他人得知提款密碼，惟本案被告均係站立在提
    款機前觀看，此有監視器翻拍照片8 張在卷可稽，是此部份
    亦與常情有違；又一般人僅係陪同朋友前往提款，豈有給付
    報酬或代價之可能，而本案證人乙○○於提款前，又已經先
    行言明免除被告所積欠之1,000 元借款債務，被告方與證人
    甲○○共同前往提款，此部份亦與常情不合。從而，本案被
    告應係為貪圖個人利益，而與證人乙○○、甲○○共同擔任
    詐騙集團之「車手」，負責出面領取匯進之上開人頭帳戶內
    之款項，足見其主觀上確有與乙○○、甲○○等人所屬詐欺
    集團成員共同詐欺取財之犯意聯絡，客觀上並有行為分擔，
    至為灼然。
  (七)綜上所述，被告辯稱其僅係陪朋友提款，並非擔任共同前往
    提款之車手云云，並無可信。是本件事證明確，被告上開詐
    欺取財犯行洵堪認定，應予以依法論科。
三、按正犯、從犯之區別，係以其主觀之犯意及客觀之犯行為標
    準，凡以自己犯罪之意思而參與犯罪，無論其所參與者是否
    犯罪構成要件之行為，皆為正犯；其以幫助他人犯罪之意思
    而參與犯罪，其所參與者，苟係犯罪構成要件之行為，亦為
    正犯，必以幫助他人犯罪之意思而參與犯罪，其所參與者又
    為犯罪構成要件以外之行為，始為從犯（最高法院25年上字
    第2253號判例參照）。查被告與甲○○共同前往提領其上開
    帳戶內之款項，其與乙○○及其所屬詐騙集團成員間，斯時
    業有犯意聯絡、行為分擔，且其係參與取財之構成要件行為
    ，並係基於共同正犯之犯意，前往提領上開帳戶內之款項，
    揆諸前開判例意旨，被告參與犯罪構成要件之行為，即已加
    入犯罪之實施，應論以詐欺取財罪之共同正犯。是核被告所
    為，係犯刑法第339 條第1 項詐欺取財罪。被告與乙○○、
    甲○○及其所屬詐欺集團成員間，就上開詐欺取財犯行，有
    犯意聯絡及行為分擔，皆為共同正犯。爰審酌被告前並無任
    何刑事犯罪前科，素行尚佳，此有臺灣高等法院被告前案紀
    錄表1 份在卷可稽；其身為智慮健全之成年人，竟不顧政府
    近來為查緝犯罪，大力宣導民眾防範詐欺集團成員之詐騙行
    為，竟為圖小利，擔任提領詐騙款項之分工行為，危害社會
    治安及金融交易安全，徒增被害人尋求救濟之困難，使犯罪
    追查趨於複雜，犯罪後否認犯行，飾詞卸責，態度不佳，本
    應予以嚴懲，惟其僅因此獲有免除1,000 元借款債務之利益
    ，且衡諸被告應係一時失慮，始參與領取款項工作，尚非真
    正主導詐騙之人，可責難性較小等一切情狀，量處如主文所
    示之刑；又審酌其年齡、職業、收入、社會地位等節，並諭
    知易科罰金之折算標準，以資儆懲。
四、據上論斷，應依刑事訴訟法第299 條第1 項前段，刑法第28
    條、第339 條第1 項、第41條第1 項前段，刑法施行法第1
    條之1 ，判決如主文。
本案經檢察官洪清秀到庭執行職務。
中    華    民    國    99    年    4     月    28    日
                  刑事第三庭  審判長法  官  柳章峰
                                    法  官  林佩儒
                                    法  官  許蓓雯
以上正本證明與原本無異。
如不服本判決應於收受判決後10日內向本院提出上訴書狀，並應
應敘述具體理由。其未敘述上訴理由者，應於上訴期間屆滿後20
日內向本院補提理由書( 均須按他造當事人之人數附繕本) 「切
勿逕送上級法院」。告訴人或被害人如對本判決不服者，應具備
理由請求檢察官上訴，其上訴期間之計算係以檢察官收受判決正
本之日期為準。
                                    書記官  徐一夫
中    華    民    國    99    年    4     月    28    日
附錄本判決論罪科刑法條全文
中華民國刑法第339條第1項
意圖為自己或第三人不法之所有，以詐術使人將本人或第三人之
物交付者，處 5 年以下有期徒刑、拘役或科或併科 1 千元以下
罰金。

司法院資訊處製作；財團法人民間司法改革基金會備份。
